臺灣新竹地方法院民事判決  
110年度訴字第54號
原      告  陳淑芬  
被      告  楊仙芳  
上列當事人間請求損害賠償事件，經原告提起刑事附帶民事訴訟
，由本院刑事庭裁定移送前來（109年度附民字第67號），本院
於民國110年8月30日辯論終結，判決如下：
    主      文
被告應給付原告新臺幣陸萬捌仟玖佰陸拾貳元，及自民國一○九
年三月十三日起至清償日止，按年息百分之五計算之利息。
原告其餘之訴駁回。
訴訟費用由被告負擔百分之三，餘由原告負擔。
本判決第一項得假執行。
原告其餘假執行之聲請駁回。
    事實及理由
一、原告主張：
　㈠被告因原告於社群網站FACEBOOK（下稱臉書）內所刊登之文
    章內容，與原告及其配偶楊杲中相約於民國108年5月21日下
    午6時30分許，在新竹縣○○市○○○路○段00號前見面，見面後
    兩造於論及有關上開臉書文章內容時，因而發生口角爭執，
    並發生拉扯，拉扯過程中被告手機掉落地上，原告見狀撿拾
    該手機，被告因見原告拿取其所有之手機，急欲將該手機取
    回之過程中，本應注意手部快速朝他人頭、臉方向揮動，可
    能傷及他人臉部，而依當時情形並無不能注意之情事，竟疏
    未注意，於同日下午6時34分許，在上開地點前，不慎以指
    甲劃傷原告臉部，致原告受有右臉頰部擦傷（破皮5.5×0.4
    公分）之傷害（下稱系爭臉頰傷害）。被告所為，經臺灣新
    竹地方檢察署檢察官提起公訴，復經鈞院刑事庭以109年度
    易字第137號刑事判決被告犯過失傷害罪，處拘役20日，如
    易科罰金，以新臺幣（下同）1,000元在案。
　㈡而原告因被告之過失傷害行為受有系爭臉頰傷害，其後更罹
    患胃潰瘍、記憶力衰退及其他身體異常等症狀，共計所受損
    害為2,000,000元，原告自得依侵權行為法律關係請求被告
    負損害賠償責任，茲臚列原告所受損害如下：
　⒈醫療費用284,243元：
　　原告因被告之過失傷害行為受有系爭臉頰傷害，除當日前往
    急診治療外，嗣後經國立臺灣大學醫學院附設醫院（下稱臺
    大醫院）之建議，自費施打左旋C，並添購保健食品等項目
    促進傷勢復原，共計支出醫療費用284,243元。
　⒉精神慰撫金1,715,757元：
　　原告原為家中經濟來源者，需負擔房貸與各項家庭開銷，獨
    子罹患白血病，原告仍不畏重重考驗努力克服，提供獨子受
    優等教育，惟因受有系爭臉頰傷害，致原告無法應付職場人
    際，身心俱疲致業績下滑，更罹患胃潰瘍、記憶力衰退及其
    他身體異常等症狀，最終離開職場，爰請求精神慰撫金1,71
    5,757元。
　⒊綜上，合計被告所受損害金額為2,000,000元（計算式：284,
    243元＋1,715,757元＝2,000,000元）
　㈢綜上，爰聲明：
　⒈被告應給付原告2,000,000元，及自起訴狀繕本送達翌日起至
    清償日止，按年息百分之5計算之利息。
　⒉訴訟費用由被告負擔。
　⒊願供擔保，請准宣告假執行。
二、被告則以：
　　事發當日兩造相約於公園，嗣兩造發生爭執而有所拉扯，至
    原告如何受傷，被告並不知情。而對於刑事判決所認定之事
    實，被告並無意見。另關於原告請求之損害賠償項目，其中
    原告因系爭臉頰傷害所支出醫藥費部分，被告不予爭執，願
    意賠償原告；另關於原告因系爭臉頰傷害以外之醫療費用支
    出，及其餘保養品及健康食品部分等開銷，該部分支出並無
    醫生證明，發票亦無記載原告之性名，被告不清楚此部分與
    原告受傷有無關係等語，並聲明：請求駁回原告之訴，訴訟
    費用由原告負擔。
三、本院之判斷：
　㈠原告主張兩造因臉書所刊登之文章內容一事，原告及其配偶
    楊杲中與被告相約於於前揭時、地協調，嗣因協調過程中發
    生口角及拉扯，而拉扯過程中被告之手機掉落地上，原告見
    狀拾起該手機後，被告急欲自原告手中取回其手機，因而不
    慎以指甲劃傷原告臉部，致原告受有系爭臉頰傷害等事實，
    業據其提出台灣基督長老教會馬偕醫療財團法人新竹馬偕紀
    念醫院（下稱新竹馬偕醫院）急診病歷、系爭臉頰傷害照片
    等件為證（見本院訴字卷第57至63、147至151頁）。而被告
    上開所為，亦經本院刑事庭以109年度易字第137號刑事判決
    判處犯過失傷害罪等情，此亦有原告提出刑事判決在卷可參
    （見本院訴字卷第65至71頁），並為被告所不爭執，復經本
    院依職權調取上開刑事卷宗核閱無訛，是原告前揭主張，堪
    信為真。至原告另主張其因系爭臉頰傷害，經醫師建議需自
    費使用左旋C等醫美產品，嗣後更患有胃潰瘍、記憶力衰退
    及其他身體異常等症狀等情形，則為被告所否認，並以前詞
    置辯，故本件爭點在於：⒈原告主張其患有胃潰瘍、記憶力
    衰退及其他身體異常等症狀等情形，與被告之過失傷害行為
    間，有無相當因果關係？⒉原告依侵權行為法律關係，請求
    之各項費用，有無理由？金額各為若干？茲分別論述如下：
　⒈原告主張其患有胃潰瘍、記憶力衰退及其他身體異常等症狀
    等情形，與被告之過失傷害行為間，有無相當因果關係？
　⑴按當事人主張有利於己之事實者，就其事實有舉證之責任，
    民事訴訟法第277條本文定有明文。而侵權行為之成立，須
    行為人因故意過失不法侵害他人權利，亦即行為人須具備歸
    責性、違法性，並不法行為與損害間有因果關係，始能成立
    ，且主張侵權行為損害賠償請求權之人，對於侵權行為之成
    立要件應負舉證責任（最高法院100年度台上字第328號判決
    要旨參照）。又損害賠償之債，以有損害之發生及有責任原
    因之事實，並二者之間，有相當因果關係為成立要件。故原
    告所主張損害賠償之債，如不合於此項成立要件者，即難謂
    有損害賠償請求權存在。（最高法院98年度台上字第673號
    判決要旨參照）。
　⑵經查，原告主張其因被告之過失傷害行為患有胃潰瘍乙情，
    並提出安慎健康管理診所（下稱安慎診所）診斷證明書為證
    （見本院訴字卷第153頁）。而觀之上開診斷證明書記載：
    「於109年2月22日胃鏡發現胃潰瘍」等文字，固可知悉原告
    主張其罹患胃潰瘍一事，並非無稽。然本院就原告就診情形
    前經函詢新竹馬偕醫院、臺大醫院，經新竹馬偕醫院於110
    年7月20日以馬院竹急醫乙字第1100008215號函函覆本院稱
    ：「此病患（指原告）之傷口為表淺性擦傷併挫傷」；臺大
    醫院於110年9月1日校附醫秘字第1100904038號函暨檢附之
    回覆意見表函覆本院稱：「病人（指原告）於108年5月24日
    前來門診，主訴為3天前右臉遭人劃傷。右臉頰傷口與病人
    描述遭人劃傷相符。診斷為右臉頰劃傷傷口」等語，此有上
    開醫院函文附卷可按（見本院訴字卷第255、273至275頁）
    ，可見原告所受系爭臉頰傷害僅為右側臉頰表淺性之擦傷併
    挫傷。而依通常情形，該等傷勢往往於1至2週內即可復原，
    如經妥善照護，通常亦不致因該傷口產生其他併發症狀及後
    遺症。且觀諸原告主張胃潰瘍之症狀，屬於胃部之疾病，其
    患部亦非位於原告臉頰，且與臉頰之位置相距甚遠，亦難認
    係因系爭臉頰傷害有何關聯。此外，原告復未就其罹患胃潰
    瘍與系爭臉頰傷害間有何其他關聯性，提出其他證據或說明
    以實其說，自難認其罹患胃潰瘍與被告之過失傷害行為間，
    具有相當因果關係，則原告主張其罹患胃潰瘍一事係因被告
    之過失傷害行為所致，難認有據，不足憑採。
　⑶而原告另主張其懷疑因遭被告劃傷而致感染性病乙情，雖據
    提出民生醫事檢驗所檢驗單為證（見本院訴字卷第157頁）
    。惟觀之上開檢驗單之檢驗結果，其中原告於108年6月21日
    進行篩檢之項目分別為「梅毒篩檢」、「愛滋Ⅰ&Ⅱ型」檢驗
    ，而該等項目之檢驗結果均為「Negative」（按：即陰性反
    應之意），可見依上開檢驗所之檢驗結果，原告並未罹患上
    述2項疾病。復經本院就原告就診情形函詢臺大醫院新竹分
    院，經該院於110年7月8日以新竹臺大分院病歷字第1100007
    359號函函覆本院稱：「依108年9月10日門診病歷所述，病
    人因擔心有性病而就醫，但檢驗值正常」等語，此亦有該院
    函文附卷可參（見本院訴字卷第245頁），亦見原告雖以疑
    有罹患性病為由前往臺大醫院新竹分院就診，惟嗣經檢查結
    果亦無罹患任何性病方面之疾病。原告復未舉證證明被告是
    傳染性病之高風險對象，據此，原告依此請求檢驗性病並就
    醫之費用，既與系爭臉頰傷害無關，其主張顯屬無據，不足
    憑採。
　⑷至原告另主張其患有記憶力衰退等其他身體異常症狀，固據
    提出新竹馬偕醫院家醫科醫療費用收據、中國醫藥大學新竹
    附設醫院（下稱中國醫新竹分院）家醫科醫療收據、臺大醫
    院生醫分院檢驗及預約單等件為證（見本院訴字卷第81、87
    、155頁），然上開單據至多僅能知悉原告曾於該等單據所
    載之期日前往醫院就診，並支出掛號費等費用之事實，然並
    非原告一經前往醫院就診，即足認定其必定患有任何疾病，
    且與系爭臉頰傷害有關。況再觀之本院就原告就診之原因函
    詢中國醫新竹分院，經該院於110年7月2日以院醫事字第110
    0001849號函函覆本院陳明：「病人陳○芬（即原告）曾於10
    8年5月21日至本院家醫科門診就診，僅主訴為健康檢查報告
    異常（包括白血球、尿液及胸部X光檢查），於當日安排追
    蹤檢查」等語，有該函文附卷可按（見本院訴字卷第237頁
    ），亦說明原告僅係主訴其身體狀況異常，然是否患有其他
    疾病，尚需待醫院後續檢查，始能知悉，更遑論原告全然未
    予舉證其身體異常與系爭臉頰傷害有何關聯性。據此，綜參
    上開原告所提事證及中國醫新竹分院之函文內容，尚難認原
    告因系爭臉頰傷害另患有記憶力衰退等其他身體異常症狀，
    則其主張其另患有上述疾病云云，亦屬無據，難以信採。
　⒉原告依侵權行為法律關係，請求之各項費用，有無理由？金
    額各為若干？
　⑴按因故意或過失，不法侵害他人之權利者，負損害賠償責任
    ；不法侵害他人之身體或健康者，對於被害人因此喪失或減
    少勞動能力或增加生活上之需要時，應負損害賠償責任；不
    法侵害他人之身體、健康、名譽、自由、信用、隱私、貞操
    ，或不法侵害其他人格法益而情節重大者，被害人雖非財產
    上之損害，亦得請求賠償相當之金額，民法第184條第1項前
    段、第193條第1項、第195條第1項前段分別定有明文。查本
    件被告於兩造搶奪手機過程中，不慎造成原告受有系爭臉頰
    傷害，已如前述，是被告之過失行為侵害原告之身體健康權
    ，依上開規定，原告自得請求被告賠償其因此所受之損害。
    至原告就其罹患胃潰瘍、性病、記憶力衰退及其他身體異常
    等疾病部分，與被告上開過失行為間並無相當因果關係存在
    ，此亦經本院認定如前，則原告此部分請求被告負侵權行為
    損害賠償責任，即屬無據，難以憑採。茲就原告請求之各項
    賠償金額，審究如下：
　①醫療費用部分：
　❶原告主張因被告之過失傷害行為受有前揭損害，分別於108年
    5月21日前往新竹馬偕醫院外科就診，支出醫療費用800元（
    計算式：200元＋600元＝800元）；於108年5月24日、108年6
    月14日、108年7月26日、108年8月23日前往臺大醫院形體美
    容中心及外科部就診，支出醫療費用8,162元（計算式：677
    元＋3,495元＋3,495元＋495元＝8,162元），據上合計支出9,32
    2元（計算式：800元＋8,162元＝8,962），業據提出新竹馬偕
    醫院醫療費用收據（見本院訴字卷第79頁）、臺大醫院門診
    醫療費用收據（見本院訴字卷第73、75、137頁）等件為證
    ，而被告就上開費用之支出均不爭執，經核原告就診之項目
    亦與其所受之系爭臉頰傷害相符，是原告請求此部分金額8,
    962元，應予准許。
　❷而原告另主張其分別於108年9月10日、109年1月30日前往臺
    大醫院新竹分院內科就診，支出醫療費用720元（計算式：3
    60元＋360元＝720元），固據提出臺大醫院新竹分院檢驗及預
    約單、門診醫療費用收據為證（見本院訴字卷第83、159頁
    ）。惟原告係因其主張患有性病一事前往該院就診，且嗣經
    檢查實際上並未罹患性病相關之疾病，已如前述。況審酌前
    揭臺大醫院新竹分院函文亦說明：「當次看診有提及曾遭人
    劃傷右臉頰，診治醫師向其解釋傷痕的照顧方式，但其所開
    立藥物與傷勢無關」等語（見本院訴字卷第245頁），亦見
    臺大醫院新竹分院就診時雖曾開立藥物予原告，惟該等藥物
    均與系爭臉頰傷害無關，足認原告主張其前往臺大醫院新竹
    分院就診所支出之費用，均與本件被告之過失傷害行為無關
    ，則原告請求此部分醫療費用，即屬無據，不予准許。
　❸至原告主張其嗣後另患有胃潰瘍、記憶力衰退及其他身體異
    常等症狀，並支出醫療費用6,000元（計算式：140元＋180元
    ＋500元＋180元＋5,000元＝6,000元）等情，固據提出前揭新竹
    馬偕醫院家醫科醫療費用收據、中國醫新竹分院家醫科醫療
    收據、民生醫事檢驗所檢驗單、臺大醫院生醫分院檢驗及預
    約單、安慎診所醫療費用收據等件為證（見本院訴字卷第81
    、87、153至157、161頁）。惟本院審酌原告除其患有胃潰
    瘍之症狀外，難認其另患有其他疾病，縱患有上述之疾病，
    該等疾病與被告過失傷害行為間仍無相當因果關係存在，已
    如前述。遑論上開民生醫事檢驗所檢驗單上關於5,000元之
    記載，僅係手寫之註記，而非實際由該檢驗所開立之收據，
    則原告是否有支出上開金額之費用，亦屬有疑。據此，本院
    綜合原告此部分就診之項目均與被告之過失傷害行為無關，
    且上開部分單據僅係手寫之註記，難認係原告實際支出之金
    額等情觀之，認原告請求此等部分就診所支出之費用，均屬
    無據，不應准許。
　❹而原告復主張其臉頰所受之傷勢，經臺大醫院醫師建議使用
    左旋C、富勒烯C等醫美產品，嗣原告為購買該等產品，因而
    支出274,343元等情，固據提出美德耐（股）常德小歇門市
    部統一發票、捷登生化科技有限公司訂購憑單、十美皮膚科
    診所保養品訂購單、環貫綠佳利股份有限公司電子發票證明
    聯暨銷貨明細、購物網站Amazon之訂單詳細資料、訂單明細
    等件為證（見本院訴字卷第73、77、81、89至135、139至14
    5頁）。惟參酌前揭臺大醫院函文之內容另說明：「使用左
    旋C25%、富勒烯C等醫美產品能促進疤痕退紅，但非必要。
    該等醫美產品僅為口頭上建議，而非醫矚」等語（見本院訴
    字卷第275頁），可見臺大醫院醫師雖曾口頭建議原告使用
    上開產品，惟該等產品並非經醫囑指示需添購之營養補充品
    及保養品，是原告購買上開產品使用一事，究竟是否有其必
    要性及有效性，已非無疑。此外，觀之前揭新竹馬偕醫院函
    文另說明：「此類醫美產品之使用，需後續專科醫師評估，
    於急診無法評估之，故於急診不會建議病人使用此類醫美產
    品」等語（見本院訴字卷第255頁）；前揭中國醫新竹分院
    函文中亦說明：「無相關使用自費產品紀錄」等語（見本院
    訴字卷第237頁），可見原告其餘就診之醫院中，亦均無關
    於使用上開醫美產品之醫囑指示，益徵該等醫美產品並非醫
    院治療系爭臉頰傷害等相關傷勢時，通常均會使用之項目，
    自難認定原告使用上開醫美產品之必要性及有效性。此外，
    原告亦未提出其他舉證或說明，足以證明其使用上開醫美產
    品之必要性，遑論上開十美皮膚科診所之訂購單上記載之金
    額，亦為手寫之註記，並非實際由該店家開立之訂購單或收
    據，則原告是否有支出購買該項產品之費用，亦屬有疑。據
    此，本院審酌原告購買上述醫美產品既非醫囑指示之治療方
    式，難認屬必要之治療行為，原告亦未能說明其使用上述醫
    美產品之必要性，且部分單據僅係手寫之註記，亦難認為原
    告實際支出等情觀之，則原告就購買醫美產品費用之請求，
    亦屬無據，不予准許。
　❺綜上，本院認原告請求醫療等相關費用，於8,962元之範圍內
    ，核屬有據，應予准許；逾此範圍之請求，則屬無據，不予
    准許。
　②精神慰撫金部分：
　❶復按慰撫金之賠償須以人格權遭遇侵害，使精神上受有痛苦
    為必要，其核給之標準固與財產上損害之計算不同，然非不
    可斟酌雙方身分資力與加害程度，及其他各種情形核定相當
    之數額。又按以人格權遭遇侵害，受有精神上之痛苦，而請
    求慰撫金之賠償，其核給之標準，須斟酌雙方之身分、資力
    與加害程度及其他各種情形核定相當之數額。且所謂「相當
    」，應以實際加害情形與其影響是否重大及被害人之身分、
    地位與加害人之經濟情況等關係定之（最高法院51年度台上
    字第223號判決意旨可資參照）。
　❷查本件原告因被告之過失傷害行為致受有系爭臉頰傷害，已
    如前述，且原告受傷部位位於臉部明顯可見位置，對於容貌
    外觀、心理影響較大，自堪信精神上及肉體上必感受莫大之
    痛苦，則原告請求被告賠償其非財產上之損害，即屬有據。
    本院審酌原告學歷為碩士畢業，目前從事金融業，月薪約10
    0,000元；被告學歷為國中畢業，目前從事服務業，原月薪1
    0,000至20,000元，現因疫情致工作不穩，目前月薪不定，
    此有原告提出其107年綜合所得稅核定通知書在卷可參，復
    經兩造自陳在卷（見本院訴字卷第169、270頁）。另佐以本
    院依職權調取兩造108年稅務電子閘門財產所得調件明細表
    所示，原告除薪資收入及存款利息所得外，名下尚有汽車及
    股票等財產；被告則未有收入，其名下亦無財產（見本院訴
    字卷第31至37頁，為維護兩造之隱私、個資，亦不就其詳予
    敘述）。至原告雖陳明其因受有系爭臉頰傷害以致無法工作
    ，自原任職單位離職，惟經本院函詢原告原任職單位，經該
    單位函覆本院稱：「（原告）離職原因：個人生涯規劃，陳
    員（即原告）任職期間出勤正常，工作時無特殊異常情形」
    等情，有該函文在卷可參（見本院訴字卷第233至235頁，為
    維護原告之隱私，爰不公開就職單位），是原告主張因被告
    之過失侵權行為所致系爭臉頰傷害，使其工作表現不佳而離
    職云云，可見原告離職之原因係有其他考量，應與系爭臉頰
    傷害無涉，難認有據，不予信採。據此，本院審酌兩造之學
    經歷、身分、地位、經濟能力、原告所受損害及被告侵權行
    為之不法程度等一切情狀，認原告請求被告賠償精神慰撫金
    1,715,757元，尚屬過高，應予酌減為60,000元為適當；逾
    此部分之請求，即非有據，不應准許。
　⑵綜上，本院審酌原告因本件被告所為之侵權行為，合計所受
    損害為68,962元（計算式：8,962元＋60,000元＝68,962元）
    ，核屬有據，應予准許；逾此範圍之部分，則屬無據，不予
    准許。
　㈡末按給付無確定期限者，債務人於債權人得請求給付時，經
    其催告而未為給付，自受催告時起，負遲延責任；其經債權
    人起訴而送達訴狀，或依督促程序送達支付命令，或為其他
    相類之行為者，與催告有同一之效力。遲延之債務，以支付
    金錢為標的者，債權人得請求依法定利率計算之遲延利息。
    應付利息之債務，其利率未經約定，亦無法律可據者，週年
    利率為百分之5，民法第229條第2項、第233條第1項前段及
    第203條分別定有明文。本件原告所為之請求，係以支付金
    錢為標的，除未約定利率，復未約定給付期限，是原告就其
    因被告所為本件侵權行為之損害賠償金額，請求自刑事附帶
    民事訴訟起訴狀繕本送達翌日即109年3月13日（見本院附民
    字卷第11頁）起至清償日止，按年息百分之5計算之利息，
    為有理由，應予准許。
四、綜上所述，原告依侵權行為法律關係，請求被告給付68,962
    元，及自109年3月13日起至清償日止，按年息百分之5計算
    之利息，為有理由，應予准許；逾此範圍之請求，則屬無據
    ，應予駁回。
五、原告陳明願供擔保，聲請宣告假執行，經核其勝訴部分，因
    所命給付金額未逾50萬元，爰依職權宣告假執行；至原告敗
    訴部分，其假執行之聲請已失所附麗，應併予駁回。
六、本件事證已臻明確，兩造其餘攻擊防禦方法及證據，經審酌
    核與判決之結果不生影響，爰不一一論列，併此敘明。
七、據上論結，本件原告之訴為一部有理由，一部無理由，依民
    事訴訟法第389條第1項第5款、第79條，判決如主文。
中　　華　　民　　國　　110 　年　　9 　　月　　30　　日
                  民事第一庭    法　官  蔡欣怡
以上正本係照原本作成。　　　　　　　　　
如對本判決上訴，須於判決送達後20日內向本院提出上訴狀。
如委任律師提起上訴者，應一併繳納上訴審裁判費。
中　　華　　民　　國　　110 　年　　9 　　月　　30　　日
                                書記官  謝國聖